臺灣板橋地方法院刑事判決　　　　　　　　　　　　九十二年度訴字第二六五九號
　　公　訴　人　臺灣板橋地方法院檢察署檢察官
　　被　　　告　乙○○
右列被告因偽造文書案件，經檢察官提起公訴（九十二年度偵字第二一七九五號），
經本院受命法官行準備程序中，被告為有罪陳述，由本院合議庭裁定由受命法官獨任
進行簡式審判程序，本院判決如左：
    主    文
乙○○連續偽造署押，足以生損害於公眾及他人，處有期徒刑陸月，如易科罰金，以
參佰元折算壹日。
扣案變造甲○○國民身份證上貼用之被告相片壹張及如附表所示偽造之甲○○署名及
指印均沒收。
    事    實
一、乙○○前因違反肅清煙毒條例案件、搶奪、竊盜、懲治盜匪條例案件，分別經法
    院判處有期徒刑一年十月、一年、一年、七年二月，經台灣高等法院於八十七年
    九月十五日定應執行有期徒刑十年六月，刑期起算日期自八十六年七月二十五日
    起，嗣於九十一年二月六日經台灣宜蘭地方法院裁定付保護管束，嗣經撤銷假釋
    應執行殘刑六年三月十九日。又於九十三年一月二十日因違反毒品危害防制條例
    案件，經本院以九十三年度毒聲字第一四二號裁定令入戒治處施以強制戒治六月
    以上，現在臺灣臺北戒治所強制戒治中（均未構成累犯）。仍不知警惕，於九十
    二年八月間拾獲脫離本人甲○○持有之國民身份證一紙，竟意圖為自己不法之所
    有，將之侵占入己。其為掩飾另案通緝身分，以新台幣（下同）一萬元之代價，
    與真實姓名年籍不詳綽號「小魏」之成年男子，基於共同變造特種文書之犯意聯
    絡，交付相片委其換貼相片於甲○○之國民身份證上，變造貼載乙○○之相片、
    名義人為甲○○之國民身份證一紙。嗣後於九十二年九月四日十四時三十分許，
    在台北縣三重市○○路一三四巷二十八號前因涉嫌違反毒品危害防制條例及搶奪
    案件，為台北縣政府警察局汐止分局警員查獲時，竟持上開變造後之甲○○國民
    身份證供警查核身分而行使之，向警方冒稱為「甲○○」應詢，並基於冒用其變
    造之甲○○身分資料之接續犯意，先後於九十二年九月四日十八時許及同年月五
    日九時三十分許，在台北縣政府警察局汐止分局刑事組冒甲○○名義製作警詢筆
    錄後，在筆錄上偽造甲○○簽名四枚及捺指紋印二十一枚，在同年月四日中午十
    二時三十分許，在台北縣政府警察局汐止分局逮捕通知（一式二聯）之收受通知
    簽章欄偽造甲○○簽名一枚及捺指紋印一枚；同年月四日台北縣政府警察局汐止
    分局查獲涉嫌毒品危害防制條例毒品初步檢驗報告書涉嫌人簽章欄偽造甲○○簽
    名一枚及捺指紋印一枚；同年月四日在台北縣政府警察局汐止分局刑事組搜索扣
    押筆錄受搜索人欄及在場人欄各偽造甲○○簽名一枚及捺指紋印一枚；同年月四
    日在台北縣政府警察局汐止分局刑事組搜索經過及結果陳報書在場人欄偽造甲○
    ○簽名一枚及捺指紋印一枚；另接續在同年月五日下午三時四十分許及同日下午
    五時十分許，在臺灣板橋地方法院檢察署檢察事務官及檢察官訊問時，復冒甲○
    ○名應訊，各在偵查筆錄末偽造甲○○簽名一枚；均足生損害於甲○○及警察機
    關、檢察官偵辦案件之正確性。
二、又乙○○於九十二年十一月二十四日十一時五十分許與林金生因涉嫌共同搶奪罪
    ，經台北縣政府警察局蘆洲分局逮捕時，竟基於上開偽造署押之概括犯意，再持
    上開經變造之「甲○○」國民身份證冒名應訊，並於九十二年十一月二十四日十
    二時許，在台北縣政府警察局蘆洲分局搜索扣押筆錄之受搜索人欄、受執行人欄
    、在場人欄各偽造甲○○簽名一枚及捺指紋印一枚；同日於台北縣政府警察局蘆
    洲分局扣押物品目錄表持有人欄偽造甲○○簽名二枚及捺指紋印二枚；同日十一
    時五十分許在逮捕通知書（一式二聯）之收受通知簽章欄偽造甲○○簽名一枚及
    捺指紋印二枚；並接續於同日十八時許在台北縣政府警察局蘆洲分局蘆洲所冒甲
    ○○名義製作警詢筆錄後，在筆錄上偽造甲○○簽名四枚及捺指紋印八枚；又於
    同日二十二時二十分許，在臺灣板橋地方法院檢察署檢察官訊問時，復冒名甲○
    ○應訊，在偵查筆錄末偽造甲○○簽名一枚，均足生損害於甲○○及警察機關、
    檢察官偵辦案件之正確性。嗣經台灣板橋地方法院檢察署將前開偽造署押之筆錄
    送請內政部警政署刑事警察局進行指紋鑑識，始知上情。
三、案經臺灣板橋地方法院檢察署檢察官主動檢舉偵查起訴。
    理  由
一、前揭事實，業經被告乙○○其於偵審中坦承不諱（見九十二年度偵字第二一○七
    六號偵查卷九十二年十二月二日十一時三十分許偵查筆錄、本院九十三年三月二
    十二日審判筆錄），並經被害人甲○○指認在卷（見九十二年度偵字第一七○八
    二號偵查卷九十二年十月二十七日偵查筆錄），復有偵查卷附被告冒甲○○名義
    簽名、捺指印之逮捕通知書、警詢筆錄、毒品初步檢驗報告書、搜索扣押筆錄、
    搜索經過及結果陳報書、檢察官及檢察事務官訊問筆錄可稽，及扣案之經變造之
    甲○○國民身份證一紙可資佐證（詳見附表）。再經檢察官將被告於八十六年六
    月二十四日三時三十分許在台北市警察局中正一分局所蓋十指指紋卡送內政部警
    政署刑事警察局鑑定結果，確認送鑑偵訊筆錄、逮捕通知書、毒品初步檢驗報告
    書內「甲○○」所屬指紋，與甲○○指紋卡上指紋比對結果不符，復經輸入電腦
    比對再由人工確認結果，與被告乙○○指紋卡之左拇指指紋相符，有該局九十二
    年十一月十二日刑紋字第0920211059號鑑驗書乙份在卷足憑。本件事證明確，被
    告犯行洵堪認定。
二、核被告乙○○所為，係犯刑法第三百三十七條侵占遺失物罪、刑法第二百十六條
    、第二百十二條之行使變造特種文書罪及同法第二百十七條之偽造署押罪。被告
    變造國民身份證後持以行使，其變造之低度行為應為行使之高度行為所吸收，不
    另論罪。其變造特種文書部分行為，與真實年籍姓名不詳綽號「小魏」之成年男
    子間，有犯意聯絡及行為分擔，為共同正犯。被告冒「甲○○」之名應訊，分別
    於九十二年九月四日及同年十一月二十四日在如附表所載文件上偽造「甲○○」
    之簽名及指印，其前後偽造署押之行為雖各具數舉動之外觀，然均個別基於單一
    之逃避刑事訴追處罰之目的而為，前後行為之數舉動係個別同時、地或密切接近
    之時、地實施，所侵害法益咸同，各舉動之獨立性薄弱，依一般社會觀念無以強
    行分離，各舉動不過為單一犯罪行為之接續，應個別包括於單一行為予以評價，
    均為接續犯，個別僅論以一罪。被告所犯多次行使變造特種文書罪及偽造署押罪
    犯行，時間緊接，所犯均係構成要件相同之罪名，顯均係基於概括之犯意為之，
    各應依連續犯規定論以一罪。又被告侵占甲○○遺失之國民身份證後加以變造，
    自始即在圖日後遇事可冒名使用，以規避相關責任，是其所犯上開侵占遺失物罪
    、連續行使變造特種文書罪與連續偽造署押三罪間，有方法結果之牽連犯關係，
    應從一較重之連續偽造署押罪處斷。
三、公訴意旨認被告以一偽造署押之概括故意，分別於九十二年九月四日及同年十一
    月二十四日間在逮捕通知書、警詢筆錄、扣押筆錄、毒品初步檢驗報告書、扣押
    物品目錄表偽造甲○○署押後持交警員，及在偵查筆錄偽簽甲○○署名，係犯刑
    法第二百十六條、第二百十條之行使偽造私文書罪嫌云云。惟依偵查卷附九十二
    年九月四日及同年十一月二十四日逮捕通知書（一式二聯）所載內容，分別略謂
    被告（冒名甲○○）因涉毒品搶奪、搶奪機車竊盜等案件，依刑事訴訟法第八十
    七條、第八十八條之規定逕行逮捕，並通知被逮捕人及其親友等語，無非係警察
    機關因其逕行逮捕犯罪嫌疑人，依刑事訴訟法第八十八條之一第四項規定告知其
    本人及其家屬，所踐行之程序而已，是被告在收受通知簽章欄下方偽造他人簽名
    及捺指印，僅係處於受通知者之地位，尚不能表示其係有製作何種文書之意思及
    曾為何項意思表示，此與交通違規人在警員製作之舉發交通違規事件通知單上「
    收受通知者簽章」欄內偽簽他人姓名，具有表示收到該通知單之意，情形並非相
    同，自難成立刑法第二百十條之偽造私文書罪，有最高法院九十一年度臺非字第
    二五九號判決可參。準此本案被告乙○○先後在附表所示之逮捕通知書、警詢筆
    錄、毒品初步檢驗報告書、搜索扣押筆錄、搜索經過及結果陳報書、扣押物品目
    錄表、偵查筆錄上偽造甲○○簽名及捺指印，應均認屬單純偽造署押之行為，起
    訴法條既有未洽，惟基本社會事實相同，爰依法變更起訴法條為偽造署押罪。爰
    審酌被告犯罪之動機、目的、手段、知識程度、及犯後之態度等一切情狀，量處
    如主文所示之刑，並諭知易科罰金之折算標準，以示懲儆。
四、扣案被告乙○○變造國民身份證上換貼之被告相片乙張，為被告所有供其本件犯
    罪所用之物，業據被告供明在卷，應依刑法第三十八條第一項第二款之規定併為
    沒收之諭知；另如附表所示偽造之署押，亦應依刑法第二百十九條第一項之規定
    併為宣告沒收。
五、末按除被告所犯為死刑、無期徒刑、最輕本刑為三年以上有期徒刑之罪或高等法
    院管轄第一審案件者外，於前條第一項程序進行中，被告先就被訴事實為有罪之
    陳述時，審判長得告知被告簡式審判程序之旨，並聽取當事人、代理人、辯護人
    及輔佐人之意見後，裁定進行簡式審判程序，刑事訴訟法第二百七十三條之一定
    有明文。查本件被告乙○○涉犯之前開連續偽造署押罪名，法定本刑為三年以下
    有期徒刑之罪，非最輕本刑為三年以上有期徒刑之罪，且被告於本院九十三年三
    月二十二日準備程序進行中，復就被訴事實為有罪之陳述，經告知被告簡式審判
    程序之旨，被告及公訴人對於本件改依簡式審判程序審理亦均表示無意見，是本
    院即依前揭刑事訴訟法規定，裁定本件進行簡式審判程序，附此敘明。
據上論斷，應依刑事訴訟法第二百九十九條第一項前段、第三百條、第二百七十三條
之一，刑法第二十八條、第五十五條、第五十六條、第二百十六條、第二百十二條、
第二百十七條第一項、第二百十九條、第三百三十七條、第三十八條第一項第二款、
第四十一條第一項，罰金罰鍰提高標準條例第一條前段、第二條，判決如主文。
本案經檢察官魏正杰到庭執行職務
中    華    民    國      九十三      年         四     月    五      日
                                      臺灣板橋地方法院刑事第六庭
                                          法  官  邱  育  佩
右正本證明與原本無異。
如不服本判決，應於判決送達後十日內，向本院提出上訴狀。
                                          書記官  林  怡  秀
中    華    民    國      九十三      年         四     月    五      日
  ◎附表一：
┌──┬─────────────────┬──────────────┐
│編號│        偽造署押之文件名稱        │      偽造署押之數量        │
├──┼─────────────────┼──────────────┤
│ 一 │臺北縣政府警察局汐止分局九十二年九│「甲○○」之署名四枚、指印二│
│    │月五日警詢筆錄                    │十一枚                      │
├──┼─────────────────┼──────────────┤
│ 二 │臺北縣政府警察局汐止分局九十二年九│「甲○○」之署名及指印各一枚│
│    │月四日逮捕通知書                  │                            │
├──┼─────────────────┼──────────────┤
│ 三 │臺北縣政府警察局汐止分局九十二年九│「甲○○」之署名及指印各一枚│
│    │月四日毒品初步檢驗報告書          │                            │
├──┼─────────────────┼──────────────┤
│ 四 │臺北縣政府警察局汐止分局九十二年九│「甲○○」之署名及指印各二枚│
│    │四日搜索扣押筆錄                  │                            │
├──┼─────────────────┼──────────────┤
│ 五 │臺北縣政府警察局汐止分局九十二年九│「甲○○」之署名及指印各一枚│
│    │月四日搜索經過及結果陳報書        │                            │
├──┼─────────────────┼──────────────┤
│ 六 │臺灣板橋地方法院九十二年九月五日檢│「甲○○」之署名一枚        │
│    │察事務官詢問筆錄                  │                            │
├──┼─────────────────┼──────────────┤
│ 七 │臺灣板橋地方法院九十二年九月五日檢│「甲○○」之署名一枚        │
│    │察官偵訊筆錄                      │                            │
├──┼─────────────────┼──────────────┤
│ 八 │臺北縣警察局蘆洲分局九十二年十一月│「甲○○」之署名及指印各三枚│
│    │二十四日搜索扣押筆錄              │                            │
├──┼─────────────────┼──────────────┤
│ 九 │臺北縣警察局蘆洲分局扣押物品目錄表│「甲○○」之署名及指印各二枚│
│    │                                  │                    │
├──┼─────────────────┼──────────────┤
│一○│臺北縣政府警察局蘆洲分局九十二年十│「甲○○」之署名四枚、指印八│
│    │一月二十四日警詢筆錄              │枚                          │
├──┼─────────────────┼──────────────┤
│一一│臺北縣政府警察局蘆洲分局九十二年十│「甲○○」之署名一枚、指印二│
│    │一月二十四日逮捕通知書            │枚                          │
├──┼─────────────────┼──────────────┤
│一二│臺灣板橋地方法院九十二年十一月二十│「甲○○」之署名一枚        │
│    │四日檢察官偵訊筆錄                │                            │
├──┴──┬──────────────┴──────────────┤
│ 總   計  │「甲○○」之署名共二十二枚、指印共四十一枚                │
└─────┴─────────────────────────────┘
附錄本案論罪科刑法條全文：
中華民國刑法第二百一十二條
 (偽造變造特種文書罪)
偽造、變造護照、旅券、免許證、特許證及關於品行、能力服務或其他相
類之證書、介紹書，足以生損害於公眾或他人者，處一年以下有期徒刑、
拘役或三百元以下罰金。
中華民國刑法第二百一十六條
 (行使偽造變造或登載不實之文書罪)
行使第二百十條至第二百十五條之文書者，依偽造、變造文書或登載不實
事項或使登載不實事項之規定處斷。
中華民國刑法第二百一十七條
 (偽造盜用印章印文或署押罪)
偽造印章、印文或署押，足以生損害於公眾或他人者，處三年以下有期徒
刑。
盜用印章、印文或署押，足以生損害於公眾或他人者，亦同。
中華民國刑法第三百三十七條
 (侵占遺失物罪)
意圖為自己或第三人不法之所有，而侵占遺失物、漂流物或其他離本人所
持有之物者，處五百元以下罰金。
